【裁判字號】    98,易,883
【裁判日期】    980811
【裁判案由】    傷害
【裁判全文】
臺灣臺北地方法院刑事判決               98年度易字第883號
公  訴  人  臺灣臺北地方法院檢察署檢察官
被      告  甲○○
上列被告因傷害案件，經檢察官提起公訴（九十八年度偵續字第
一七三號），本院判決如下：
    主  文
甲○○傷害人之身體，處拘役伍拾日，如易科罰金，以新臺幣壹
仟元折算壹日。
    事  實
一、甲○○係職業計程車駕駛，於民國九十七年九月二十日下午
    三時許，駕駛車牌號碼四五九－ES號營業小客車，沿臺北市
    ○○路○段由南往北方向行駛，與同向由丙○○所駕駛之車
    牌號碼ＡＶ－九三六六號自小客車，因行車爭道發生糾紛，
    嗣二人行駛至臺北市○○區○○路與西藏路路口，停等紅燈
    時，丙○○即持高爾夫球桿下車，走至甲○○上開車輛前，
    朝駕駛座前方擋風玻璃處猛力敲擊一次（丙○○涉犯毀損、
    傷害罪嫌部分，業經臺灣臺北地方法院檢察署檢察官以九十
    七年度偵字第二二九七四號案件提起公訴，並經甲○○撤回
    告訴，而經本院九十八年度易字第一七三號案件為不受理判
    決確定），嗣甲○○因不滿丙○○之前揭行為，竟基於普通
    傷害之故意，下車走近丙○○，先以左手揮擊丙○○右臉部
    下方，再以右手抓扯丙○○之衣領（是否構成毀損部分，未
    據告訴），致丙○○受有下唇部內側挫傷、左前頸部紅腫之
    傷害。
二、案經丙○○訴由臺北市政府警察局中正第二分局報請臺灣臺
    北地方法院檢察署檢察官偵查起訴。
    理  由
壹、程序方面（證據能力部分）：
一、關於證人即告訴人丙○○、證人即本件當日到場處理員警乙○○於檢察官前之證詞部分：
 (一) 按，被告以外之人於審判外之言詞或書面陳述，除法律有規
    定者外，不得作為證據；又被告以外之人於偵查中向檢察官
    所為之陳述，除顯有不可信之情況者外，得為證據，刑事訴
    訟法第一百五十九條第一項、第一百五十九條之一第二項分
    別定有明文。
 (二) 查證人丙○○、乙○○均曾於偵查中檢察官訊問時到庭證述
    ，並業經具結，本院審酌上開筆錄作成時，核無違法取證或
    其他瑕疵，是無顯不可信之情形存在，且為證明被告甲○○
    是否有為本件傷害告訴人丙○○之犯行所必要，認為以之作
    為本案之證據亦屬適當，依據首開規定，該等偵查中檢察官
    訊問時之證詞，自得作為本案證據，而有證據能力。
二、關於證人丙○○於警詢時之證述部分：
 (一) 按，被告以外之人於檢察事務官、司法警察官或司法警察調
    查中所為之陳述，與審判中不符時，其先前之陳述具有較可
    信之特別情況，且為證明犯罪事實存否所必要者，得為證據
    ，刑事訴訟法第一百五十九條之二定有明文。所謂「顯有不
    可信性」與「相對特別可信性」，係指陳述是否出於供述者
    之真意、有無違法取供情事之信用性而言，故應就偵查或調
    查筆錄製作之原因、過程及其功能等加以觀察其信用性，據
    以判斷該傳聞證據是否有顯不可信或有特別可信之情況而例
    外具有證據能力，又先前之陳述如係出於自然之發言、臨終
    前之陳述或違反自己利益之陳述等，則在此特別情形下所為
    之陳述，其虛偽之可能性通常較低，可信程度相對提高，而
    可信之特別情況應依陳述時之客觀情況綜合比較判斷，即先
    前陳述須未受污染，且無不當外力介入，最高法院九十四年
    度臺上字第六二九號、第五四九０號、第五六八一號判決意
    旨可供參照。
 (二) 查，證人丙○○於九十七年九月二十日、九十七年九月二十
    七日於警詢時之證述，依刑事訴訟法第一百五十九條第一項
    之規定，本固均無證據能力，惟其已於本院九十八年七月二
    十一日審判期日時以證人身份到庭具結作證，本院自得參酌
    其於本院審理暨警詢中之證詞，苟警詢時之證詞，與審判中
    所述不符部分，具有較可信之特別情況，且為證明犯罪事實
    存否所必要者，得為證據。又證人丙○○上開接受員警詢問
    之時點，距其於本院九十八年七月二十一日審判期日時到庭
    作證，已相隔逾數月之久，足認其於警詢時之記憶應較本院
    審理時清晰，且顯然較無外力干擾或介入而為陳述，其於警
    詢時之陳述，亦無違法取供或其他不自由之情形，自堪認其
    於警詢所為證述之客觀外部情況，當有可信性特別情況。參
    以其證述涉及被告有無上開傷害犯行之事實，乃用以證明被
    告犯罪與否，是其證詞對被告犯罪事實之存否具有必要性，
    亦堪認定。從而，本院認其警詢筆錄符合前述「可信性」及
    「必要性」要件，倘其於警詢時所為之證述與本院審理中不
    符，其先前之陳述因具有較可信之特別情況，且為證明犯罪
    事實存否所必要者，自得為證據。
三、關於臺北市立聯合醫院和平院區之診斷證明書部分：
 (一) 按，醫師法第十二條第一項規定：醫師執行業務時，應製作
    病歷，並簽名或蓋章及加註執行年、月、日。第二項規定：
    前項病歷，除應於首頁載明病人姓名、出生年、月、日、性
    別及住址等基本資料外，其內容至少應載明下列事項：一就
    診日期。二主訴。三檢查項目及結果。四診斷或病名。五治
    療、處置或用藥等情形。六其他應記載事項。因此，醫師執
    行醫療業務時，不論患者是因病尋求診療，或因特殊目的而
    就醫，醫師於診療過程中，應依醫師法之規定，製作病歷，
    此一病歷之製作，均屬醫師於醫療業務過程中所須製作之紀
    錄文書，而且每一醫療行為均屬可分，因其接續之看診行為
    而構成醫療業務行為，其中縱有因訴訟目的，例如被毆傷而
    尋求醫師之治療，對醫師而言，仍屬其醫療業務行為之一部
    分，仍應依法製作病歷，則該病歷仍屬業務上所製作之紀錄
    文書，與通常之醫療行為所製作之病歷無殊，自屬刑事訴訟
    法第一百五十九條之四第二款所稱從事業務之人於業務上所
    須製作之紀錄文書，而診斷證明書係依病歷所轉錄之證明文
    書，自仍屬本條項之證明文書（最高法院九十七年度臺上字
    第六六六號判決意旨參照）。
 (二) 查，本件證人丙○○所提出之臺北市立聯合醫院和平院區（
    下稱和平醫院）九十七年九月二十日開立之甲種診斷證明書
    及被告所提出之和平醫院九十七年九月二十日九七診字第０
    七一０六號之甲種診斷證明書（見臺灣臺北地方法院檢察署
    《下稱臺北地檢署》九十七年度偵字第二二九七四號卷第一
    三頁至第一四頁），分別係證人丙○○、被告於九十七年九
    月二十日前往和平醫院尋求驗傷時，分由該院醫師張裕泰、
    張深港所製作之診斷證明書，均係被告以外之人於審判外之
    書面陳述，屬傳聞證據，然該診斷證明書係依病歷紀錄轉錄
    之證明文書，是揆諸前揭說明，此醫生依法製作之病歷所轉
    錄之診斷證明書，係業務上之特信性文書，雖係傳聞證據之
    一種，但依刑事訴訟法第一百五十九條之四第二款，例外具
    有證據能力。
四、復按，被告以外之人於審判外之陳述，雖不符前四條之規定
    ，而經當事人於審判程序同意做為證據，法院審酌該言詞陳
    述或書面陳述作成時之情況，認為適當者，亦得為證據。當
    事人、代理人或辯護人於法院調查證據時，知有刑事訴訟法
    第一百五十九條第一項不得為證據之情形，而未於言詞辯論
    終結前聲明異議者，視為有前項之同意，同法第一百五十九
    條之五規定甚明。查，本院認定犯罪事實所憑除上述以外之
    其餘證據，尚有部分屬傳聞證據，惟檢察官、被告均未於本
    院言詞辯論終結前聲明異議，本院審酌該等言詞或書面陳述
    作成之情況，並無非出於任意性或不正取供，或違法或不當
    情事，且客觀上亦無不可信之情況，堪認為適當，依刑事訴
    訟法第一百五十九條之五第二項規定，均得作為證據。至卷
    附之車牌號碼四五九－ES號營業小客車擋風玻璃毀損照片二
    紙、告訴人用以毀損被告上開營業小客車之高爾夫球桿照片
    一紙（見臺北地檢署九十七年度偵字第二二九七四號卷第一
    一頁至第一二頁），均係以機械之方式所留存之影像，並非
    依憑人之記憶再加以轉述而得，並非供述證據，殊無「傳聞
    證據排除法則」之適用，當得作為本案證據而有證據能力，
    併予敘明。
貳、認定事實所憑之證據及理由
一、訊據被告甲○○矢口否認傷害之犯行，辯稱：本件衝突起因
    是丙○○先拿高爾夫球桿打破以營業小客車之玻璃後，又拿
    高爾夫球桿要攻擊伊，伊才用手肘阻擋丙○○，伊完全是正
    當防衛，員警到達前，丙○○還拿高爾夫球桿揮舞，本來是
    一直拿在手上的，警察吹哨丙○○才將高爾夫球桿放下，且
    伊完全沒有碰到丙○○，只有碰到高爾夫球桿，丙○○的傷
    如何而來，伊不清楚云云。惟查：
 (一) 上揭被告於九十七年九月二十日下午三時許，駕駛車牌號碼
    四五九－ES號營業小客車，因與同向由證人丙○○所駕駛之
    車牌號碼ＡＶ－九三六六號自小客車，因行車爭道發生糾紛
    ，嗣於臺北市○○區○○路與西藏路路口停等紅燈時，證人
    丙○○即持高爾夫球桿下車，走至被告上開車輛前，朝駕駛
    座前方擋風玻璃處猛力敲擊等情，業據證人丙○○於本院審
    理中到庭結證稱：本件是伊不對在先，伊先打破被告車窗，
    被告於中華路上開的很慢，伊按了喇叭，被告還是一樣，伊
    就超車，之後被告又往前超伊的車，且於超車之後緊急煞車
    ，煞車之後被告就開著車往前跑，伊就追被告至三元街與中
    華路口於停等紅綠燈時，伊打開車窗罵被告說怎麼開車的，
    被告有罵伊粗口，伊很氣要下車理論，被告就開車右轉，伊
    就去追，追到西藏路口時，當時是紅燈所以就停在那邊，伊
    很氣就下車，從後車廂拿了高爾夫球桿將被告車窗打破，當
    時被告還在車內，打破後伊覺得自己是不對的，伊就將高爾
    夫球桿放於路旁邊後，站在那邊，被告這時下車就先動手打
    伊，打伊後伊有推被告，被告還繼續過來，伊就請伊太太報
    警，伊太太報警時，一一０說已經有人報案了等語（見本院
    卷第三一頁反面）明確，並經證人即當日由證人丙○○所搭
    載而在場之丙○○之妻丁○○於本院審理中到庭具結證稱：
    當時渠等於中華路上從青年公園往西藏路方向行駛，有一部
    營業小客車開在前面，開得很慢，丙○○有按喇嘛，但營業
    小客車沒有讓開，也沒有開快，丙○○就超車至前面，開了
    一小段距離，突然該營業小客車又超我們的車，並且緊急煞
    車，害我們差點撞上，本來丙○○要下車理論，但營業小客
    車開跑了，直到前面路口紅燈停下來，又突然紅燈右轉，後
    來我們就等綠燈轉過去，於下個紅綠燈營業小客車又突然往
    左邊偏害我們差點撞到，所以丙○○很生氣就下車理論，丙○○就拿高爾夫球桿將營業小客車的擋風玻璃打破，對方於
    車上，丙○○就將高爾夫球桿放於路旁車邊，就與對方理論
    等語證述（見本院卷第三三頁反面）屬實，且核與被告供述
    相符（見臺北地檢署九十七年度偵字第二二九七四號卷第九
    頁），復有車牌號碼四五九－ES號營業小客車擋風玻璃毀損
    照片二紙、告訴人用以毀損被告上開營業小客車之高爾夫球
    桿照片一紙等件（見臺北地檢署九十七年度偵字第二二九七
    四號卷第一一頁至第一二頁）在卷可稽，堪可採信。
 (二) 而被告嗣因不滿證人丙○○之前揭行為，竟基於普通傷害之
    故意，下車走近證人丙○○，先以左手揮擊證人丙○○右臉
    部下方，再以右手抓扯證人丙○○之衣領，致證人丙○○受
    有下唇部內側挫傷、左前頸部紅腫之傷害乙情，業據證人丙○○於偵查中檢察官訊問時具結證稱：伊用高爾夫球桿打破
    被告車窗時，伊車子停在被告車子後面，而伊將高爾夫球桿
    放在被告車子後面路旁車輛門邊，後來，被告走過來打伊，
    伊將被告推開，伊太太就報警，被告係以左手先打伊右側臉
    部，並用右手，抓伊衣領，伊就把被告推開等語（見臺北地
    檢署九十八年度偵續字第一七三號卷第二四頁）綦詳，證人
    丙○○並復於本院審理中到庭結證稱：伊下唇部的傷是被告
    用左手手腕或手肘關節打到的，因被告揮拳過來時伊眼睛有
    閉上，所以不確定被告是以何部位打到伊下唇部，至於左前
    頸部是被告右手抓伊造成的傷，伊當時很氣就下車從伊後車
    廂拿了高爾夫球桿將被告車窗打破，當時被告還在車內，打
    破後伊覺得自己是不對的，就將高爾夫球桿放於路旁邊，站
    在那邊，被告這時下車就先動手打伊，打伊後我有推他，被
    告還繼續過來，伊就請伊太太報警，一一０說已經有人報案
    了，伊先將原本放在路旁的高爾夫球桿拿到伊車子後車廂，
    並將車子開於被告車子前面往路邊靠，警察約三分鐘到達現
    場。伊會移動車輛，係因擋住後面的車子，伊才會將車輛往
    前移動至被告車輛前方，而伊因打破被告玻璃後，覺得自己
    怎麼這麼衝動，也傻了二、三秒，並將高爾夫球桿放在路旁
    的車邊，因伊拿高爾夫球桿打破被告玻璃就覺得自己不對了
    ，所以，被告打伊時，伊沒有想過再拿起高爾夫球桿抵擋被
    告，或以高爾夫球桿反擊等語（見本院卷第三一頁反面至第
    三三頁）明確，且核與證人丁○○於本院審理時結稱：當時
    丙○○很生氣，就下車理論，並拿高爾夫球桿將被告的擋風
    玻璃打破，被告於車上，丙○○就將高爾夫球桿放於路旁車
    邊，與對方理論，伊於車內看到被告講沒二句，就用左手肘
    打或揮擊丙○○下巴部位，另用右手抓丙○○頸部，伊看到
    這樣伊就下車，丙○○就叫伊打電話報警，伊就打電話去一
    一０，一一０就說已經有人報警了，後來警察就來了，衝突
    過程中伊聽到丙○○說對方打人伊才下車的，伊下車後，丙○○好像怕車子擋住後方其他人的車輛，所以丙○○有去移
    動車子，移動車子時順便將高爾夫球桿放於後車廂，警察到
    達現場時伊確實還在現場等語（見本院卷第三三頁至第三四
    頁）相符。並有和平醫院九十七年九月二十日開立之甲種診
    斷證明書（見臺北地檢署九十七年度偵字第二二九七四號卷
    第一四頁）在卷可佐，而核諸上開診斷證明書係於案發當日
    即九十七年九月二十日即作成，且證人丙○○於同日下午四
    時四十七分前往臺北市政府警察局中正第二分局南海路派出
    所報案時即已表明受有傷害乙情，復有臺北市政府警察局中
    正第二分局南海路派出所受理各類案件紀錄表、員警工作登
    記簿等件在卷（見臺北地檢署九十八年度偵續字第一三頁至
    第一四頁）可佐，再審以證人丁○○於本院審理中具結證稱
    ：後來被告跟丙○○就去派出所製作筆錄，丙○○有向警員
    說有受傷，警員說才說要不要去驗傷，伊當時於派出所丙○○就去驗傷，後來計程車司機也出現製作筆錄，那時警察就
    叫伊出來，後來的事情伊就不清楚了乙情（見本院卷第三四
    頁），被告確實有以左手揮擊證人丙○○右臉部下方，再以
    右手抓扯證人丙○○之衣領，致證人丙○○受有下唇部內側
    挫傷、左前頸部紅腫之傷害乙情，堪可認定。
 (三) 至被告雖以前開情詞置辯，並提出和平醫院九十七年九月二
    十日甲種診斷證明書（見臺北地檢署九十七年度偵字第二二
    九七四號卷第一三頁）為憑，惟查：
  1.按，正當防衛必須對於現在不法之侵害始得為之，侵害業已
    過去，即無正當防衛可言。至彼此互毆，又必以一方初無傷
    人之行為，因排除對方不法之侵害而加以還擊，始得以正當
    防衛論。故侵害已過去後之報復行為，與無從分別何方為不
    法侵害之互毆行為，均不得主張防衛權，最高法院著有三十
    年上字第一０四０號判例意旨足資依循。再按，刑法上正當
    防衛之防衛行為須具有「必要性」，亦即其防衛之反擊行為
    ，須出於必要，如為防衛自己或他人之權利，該項反擊行為
    顯然欠缺必要性，非不可排除，即不能成立正當防衛，以阻
    卻違法；亦即，縱令一方先行出手，還擊之一方，在客觀上
    苟非單純對於現在不法之侵害為必要排除之反擊行為，因其
    本即有傷害之犯意存在，自無主張防衛權之餘地，最高法院
    著有七十九年度臺上字第三十八號判決、九十六年度臺上字
    第三五二六號判決意旨可資參照。
  2.查，被告上開所辯與其前於九十七年九月二十日警詢時陳稱
    ：丙○○拿高爾夫球桿敲打伊擋風玻璃，伊當時在車內，被
    玻璃小碎片傷到手腕等語（見臺北地檢署九十七年度偵字第
    二二九七四號卷第九頁）；於九十七年十一月六日於偵查中
    檢察官訊問時陳稱：丙○○拿高爾夫球桿敲伊的頭，伊把丙○○推開，結果刮到伊的左手腕，伊是一個用左手擋住高爾
    夫球桿，右手推丙○○之脖子，把丙○○架開云云（見臺北
    地檢署九十七年度偵字第二二九七四號卷第二七頁）；及於
    九十八年三月十九日偵查中檢察官訊問時供稱：丙○○是持
    高爾夫球桿用砍的方式打伊的頭，伊用雙手交叉架開，當時
    丙○○動作很大，很用力，連續打了伊至少三次，都是打頭
    部，伊都是用手架開云云（見臺北地檢署九十八年度偵續字
    第一七三號卷第二四頁至第二五頁），前後顯有不符，已非
    無疑。
  3.且證人乙○○於偵查中檢察官訊問時結證稱：伊到現場時沒
    有看到丙○○將高爾夫球桿拿在手上，伊問丙○○用什麼東
    西敲擊擋風玻璃，丙○○說高爾夫球桿，伊問東西在哪裡，
    丙○○就去車上拿下來給伊看，被告在現場沒有說被打，只
    針對擋風玻璃遭毀損之事陳述，沒有陳述丙○○持高爾夫球
    桿攻擊其身體，是因為雙方就毀損部分無法和解，丙○○就
    提出要去驗傷，要告傷害，被告看了丙○○之動作後，也說
    要去驗傷提出告訴，當時被告是表示伊手有受傷，伊看了一
    下，有一條紅紅的類似刮傷，但被告從頭到尾都沒有表示手
    部傷勢是遭丙○○持高爾夫球桿打傷的，且伊有問被告在現
    場不說有受傷害，現在才說，伊說因為丙○○要告他傷害，
    所以，伊也要告，印象中伊到現場有問誰先報案，丙○○有
    說是他們報案等語（見臺北地檢署九十八年度偵續字第一七
    三號卷第一七頁至第一九頁）綦詳，並復於本院審理中到庭
    結稱：伊當天到達現場即汀州路與西藏路路口，有一輛自小
    客車與營業小客車停於該路口，伊看到雙方在口角爭吵，但
    沒有看到肢體衝突，自小客車係停於營業小客車之前方，被
    告說被打破玻璃，伊就問高爾夫球桿現於何處，丙○○就從
    自小客後座拿出高爾夫球桿，當時重點是儘量協調，所以沒
    有注意他們身上有無傷，只說要提告要去醫院提出證明，伊
    偵查中於檢察官訊問時之證述，均實在，被告當時沒說被丙○○用高爾夫球桿打，重點在於擋風玻璃遭毀損上，係於派
    出所製作筆錄時，被告才有說被丙○○打，是於派出所協調
    不成，被告說要提毀損，丙○○要提傷害，而被告知道丙○○要提傷害之後，就說也要去醫院驗傷，也要對告訴人提傷
    害告訴，伊當時看到營業小客車玻璃破了，還問說是用何器
    具毀損的，丙○○才說是高爾夫球桿，伊問高爾夫球桿在那
    裡，丙○○才從車後座拿出高爾夫球桿，所以，伊可以確認
    丙○○當時沒有手持高爾夫球桿等語屬實（見本院卷第二九
    頁至第三二頁）。是被告所辯：員警到達前，丙○○還拿高
    爾夫球桿揮舞，本來是一直拿在手上的，警察吹哨丙○○才
    將高爾夫球桿放下云云，實屬子虛，委無可採。
  4.再審諸證人丙○○於本院審理中到庭結證稱：伊打破被告車
    窗後，覺得自己是不對的，就將高爾夫球桿放於路旁邊，站
    在那邊，被告這時下車就先動手打伊，打伊後我有推他，被
    告還繼續過來，伊就請伊太太報警，一一０說已經有人報案
    了，伊先將原本放在路旁的高爾夫球桿拿到伊車子後車廂，
    並將車子開於被告車子前面往路邊靠，警察約三分鐘到達現
    場。伊會移動車輛，係因擋住後面的車子，伊才會將車輛往
    前移動至被告車輛前方，而伊因打破被告玻璃後，覺得自己
    怎麼這麼衝動，也傻了二、三秒，並將高爾夫球桿放在路旁
    的車邊，因伊拿高爾夫球桿打破被告玻璃就覺得自己不對了
    ，所以，被告打伊時，伊沒有想過再拿起高爾夫球桿抵擋被
    告，或以高爾夫球桿反擊等語（見本院卷第三一頁反面至第
    三三頁）明確，且核與證人丁○○於本院審理時結稱：當時
    丙○○拿高爾夫球桿將被告的擋風玻璃打破，被告於車上，
    丙○○就將高爾夫球桿放於路旁車邊，與對方理論，伊於車
    內看到被告講沒二句，就用左手肘打或揮擊丙○○下巴部位
    ，另用右手抓丙○○頸部，伊看到這樣伊就下車，丙○○就
    叫伊打電話報警，伊就打電話去一一０，一一０就說已經有
    人報警了，後來警察就來了，衝突過程中伊聽到丙○○說對
    方打人伊才下車的等語（見本院卷第三三頁至第三四頁）相
    符，足見，證人丙○○當時業已放棄繼續毀損被告所駕駛之
    營業小客車之意思，且並未持高爾夫球桿攻擊被告。復核諸
    被告所提出之和平醫院九十七年九月二十日九七診字第０七
    一０六號甲種診斷證明書（見臺北地檢署九十七年度偵字第
    二二九七四號偵查卷第一三頁），可知，被告僅受有左腕挫
    傷，共約一點零乘以零點五公分，殆無可能係由證人丙○○
    持高爾夫球桿猛力揮擊被告頭部，而經被告以手肘抵擋所致
    。足見，證人丙○○當時業即已放棄繼續毀損被告所駕駛之
    營業小客車之意思，且並未持高爾夫球桿攻擊被告，是被告
    當時並未受有現在不法之侵害，且告訴人之毀損行為亦已過
    去，揆諸首揭判例、判決意旨及說明，告訴人並未持高爾夫
    球桿攻擊被告，自與正當防衛之要件有所不符。被告所辯：
    丙○○當時又拿高爾夫球桿要攻擊伊，伊才用手肘阻擋丙○○，伊係正當防衛云云，俱屬虛妄，礙難採憑。
  5.至被告雖復辯稱：伊記得當時在場之女士，身材沒有證人丁○○那麼高大，證人丁○○當時應無在場云云，惟查，證人
    乙○○於本院審理中結證稱：當時在場還有丙○○的太太及
    小孩，丙○○的太太就是在庭的證人丁○○，當時就站在被
    告與丙○○之旁邊等語明確（見本院卷第三一頁），是被告
    所辯，委無可取。
二、綜上，被告確實於上揭時、地，有左手揮擊證人丙○○右臉
    部下方，再以右手抓扯丙○○之衣領，致丙○○受有下唇部
    內側挫傷、左前頸部紅腫之傷害，被告所為上開辯解，顯屬
    事後飾卸之詞，均不足採，本件事證明確，被告犯行堪以認
    定，應依法論科。
、論罪科刑之法律適用：
    核被告所為，係犯刑法第二百七十七條第一項之普通傷害罪
    。爰審酌被告犯罪後猶不知悛悔，反飾詞卸責否認犯行，未
    見悔意，且態度非佳，惟審諸本案雖係被告與證人丙○○雙
    方因行車爭道發生糾紛而起，然亦係由證人丙○○先持高爾
    夫球桿敲擊被告之營業小客車駕駛座前方之擋風玻璃所致，
    且衡以告訴人受傷害尚非過重，且被告已於另案即本院九十
    八年度易字第一七三號案件與證人丙○○就證人丙○○所涉
    及之毀損案件達成和解，並業經撤回對證人丙○○之告訴，
    及本件迄今尚未與告訴人和解，暨被告犯罪之動機、目的、
    手段，及被告之品行、智識程度等一切情狀，量處如主文所
    示之刑，並諭知易科罰金之折算標準。
據上論斷，應依刑事訴訟法第第二百九十九條第一項前段，刑法
第二百七十七條第一項、第四十一條第一項前段，刑法施行法第
一條之一第一項、第二項前段，判決如主文。
本案經檢察官賴秋萍到庭執行職務。
中    華    民    國    98    年     8    月    11    日
                  刑事第五庭  審判長法  官  黃程暉
                                    法  官  李宜娟
                                    法  官  鄭昱仁
上正本證明與原本無異。
如不服本判決應於收受送達後10日內向本院提出上訴書狀，並應
敘述具體理由；其未敘述上訴理由者，應於上訴期間屆滿後20日
內向本院補提理由書（均須按他造當事人之人數附繕本）「切勿
逕送上級法院」。告訴人或被害人如對於本判決不服者，應具備
理由請求檢察官上訴，其上訴期間之計算係以檢察官收受判決正
本之日期為準。
                                    書記官  宋德華
中    華    民    國    98    年     8    月    11    日
附錄本案論罪科刑法條：
中華民國刑法第277條
（普通傷害罪）
傷害人之身體或健康者，處 3 年以下有期徒刑、拘役或 1 千元
以下罰金。
犯前項之罪因而致人於死者，處無期徒刑或 7 年以上有期徒刑；
致重傷者，處 3 年以上 10 年以下有期徒刑。


司法院資訊處製作；財團法人民間司法改革基金會備份。
